【裁判字號】    99,訴,1837
【裁判日期】    990819
【裁判案由】    清償債務
【裁判全文】
臺灣臺北地方法院民事判決              99年度訴字第1837號
原      告  臺灣中小企業銀行股份有限公司
法定代理人  己○○
訴訟代理人  甲○○
被      告  陳海倫心橋顧問有限公司
法定代理人  乙○○
訴訟代理人  丁○○
            戊○○
當事人間請求清償債務事件，經本院於中華民國99年8 月10日言
詞辯論終結，判決如下：
    主      文
原告之訴駁回。
訴訟費用由原告負擔。
    事實及理由
一、原告主張：
  (一)訴外人施柏積欠原告計新台幣（下同）590,969 元及自民
    國97年2 月4 日起至清償日止，按年息5.115%計算之利息，
    並自97年3 月5 日起至清償日止，其逾期在六個月以內者，
    按上開利率10% ，逾期超過六個月部分，按上開利率20% 計
    算之違約金之債務未清償，而受告知人丙○○為施柏之連
    帶保證人，原告遂向本院聲請強制執行債務人丙○○之財產
    ，經本院以97年度執字第61615 號返還消費借貸款強制執行
    事件受理後，於民國97年7 月11日發給扣押命令，在上開原
    告債權數額及執行費4,728 元之範圍內查封丙○○對被告之
    薪資債權，其後於97年7 月29日發給移轉命令，將債務人丙
    ○○對被告之薪資債權移轉於原告，並准由原告逕向被告請
    求給付。詎被告於收受移轉命令後，屢經催討，均未予置理
    ；因前開執行事件另有併案債權人聲請執行丙○○對被告之
    薪資債權，本院乃分別於98年10月8 日、98年12月29日、99
    年1 月26日再按債權比例發給薪資移轉命令，被告直至99年
    2 月2 日始以丙○○雖在被告公司工作，但每月被告並未發
    給丙○○薪資，所有薪資皆抵扣積欠款項，因此被告無法負
    責丙○○與各債權人間之債務等詞為由，向本院民事執行處
    聲明異議。惟被告對債務人丙○○並未取得執行名義，自不
    得逕行抵扣雙方間之欠款，縱已取得執行名義，亦應透過法
    院強制執行，與各債權人依債權比例均分債務人丙○○對其
    之薪資債權金額，顯見被告聲明異議明顯不實。
  (二)為此依強制執行法第一百二十條第二項規定，起訴請求被告
    依移轉命令於原告執行債權範圍內將應給付予丙○○之薪資
    給付原告等語。並聲明：被告應將自97年7 月起按月應給付
    丙○○之薪資在590,969 元及自97年2 月4 日起至清償日止
    ，按年息5.115%計算之利息，並自97年3 月5 日起至清償日
    止，其逾期在六個月以內部分，按前開利率10% ，逾期超過
    六個月部分，按前開利率20% 計算之違約金，暨在執行費用
    4,728 元之範圍內給付予原告。
二、被告則抗辯略以：
  (一)丙○○已於97年7 月15日離職，自斯時起其對被告已無薪資
    債權存在；又丙○○尚積欠被告教育訓練費用，惟該費用數
    額為多少，被告並不清楚。
  (二)並聲明：原告之訴駁回。
三、兩造不爭執之事實（詳見本院99年4 月13日言詞辯論筆錄，
    本院卷第44頁背面至第45頁）：
  (一)丙○○、施柏因積欠原告借款未清償，而與原告於97年6
    月17日在臺灣板橋地方法院成立調解，調解成立內容為：丙
    ○○、施柏願連帶給付原告590,969 元及自97年2 月4 日
    起至清償日止，按年息5.115%計算之利息，暨自97年3 月5
    日起至清償日止，逾期在六個月以內部分，按上開利率10%
    ，逾期超過六個以部分按上開利率20% 計算之違約金；調解
    案號為臺灣板橋地方法院97年度訴字第992 號（即臺灣板橋
    地方法院97年度移調字第76號）。
  (二)原告執臺灣板橋地方法院97年度訴字第992 號調解筆錄，向
    本院聲請強制執行丙○○之財產，經本院於97年7 月11日發
    給97年度執卯字第61615 號扣押命令，在如(一)所載執行債權
    金額及執行費用4,728 元之範圍內，禁止丙○○收取對被告
    及訴外人許雅琛即自由之路出版社之薪資債權或為其他處分
    ，嗣於97年7 月29日發給移轉命令。
  (三)原告於97年8 月8 日發函被告催告依本院97年度執卯字第61
    615 號執行命令給付扣押之薪資債權，如債務人丙○○已離
    職亦請函覆，以便結案。
  (四)被告於99年2 月2 日向本院民事執行處聲明異議，異議理由
    為：丙○○仍積欠被告款項，丙○○雖在被告處工作，但每
    月所有薪資均抵扣積欠款項，故被告並未發給丙○○薪資，
    無法負責丙○○與各執行債權人之債務。
  (五)被告於97年7 月15日為丙○○辦理退出勞工保險，退保原因
    為離職。
四、本件經兩造於本院99年4 月13日言詞辯論期日整理後（見本
    院卷第45頁），兩造爭執之重點在於：
  (一)債務人丙○○於97年7 月15日後是否仍為被告員工，其對被
    告有無薪資債權存在？
  (二)被告得否以丙○○每月薪資均抵扣其積欠被告款項為由，拒
    絕依本院扣押、移轉命令執行？被告對丙○○之債權、債權
    數額各為何？又係在本院扣押前或扣押後始取得者？
  (三)被告應否將其自97年7 月起按月應給付丙○○之薪資，在原
    告執行債權及執行費用4,728 元之範圍內，移轉並交付予原
    告？
五、現就兩造爭執之重點，分述如下：
  (一)債務人丙○○於97年7 月15日後是否仍為被告員工，其對被
    告有無薪資債權存在？
  1.原告就此再陳稱：被告自執行之初從未提出丙○○離職之相
    關文件正本以供參酌，則其是否自97年7 月迄今有以打工方
    式向被告領取薪資，自應由被告說明等語。
  2.按當事人主張有利於己之事實者，就其事實有舉證之責任，
    民事訴訟法第二百七十七條前段定有明文。又依最高法院28
    年上字第1920號判例闡述：「請求履行債務之訴，原告就其
    所主張債權發生原因之事實，固有舉證之責任，若被告自認
    此項事實而主張該債權已因清償而消滅，則清償之事實，應
    由被告負舉證之責任」，可知，主張法律關係變更或消滅之
    當事人，就該法律關係變更或消滅所須具備之特別要件，負
    主張及舉證之責任。經查，原告係本於如兩造不爭執之事實
    (二)所載之本院97年7 月29日薪資移轉命令，依強制執行法第
    一百二十條第二項規定起訴請求被告如數給付薪資，被告既
    抗辯其與丙○○之間存有薪資債權所由生之僱傭關係，前曾
    存在，嗣後於97年7 月15日因丙○○離職而終止（參民法第
    四百八十八條第二項規定），則關於此有利於伊之事實，自
    應由被告負舉證之責。
  3.卷查，兩造並不爭執被告於97年7 月15日為丙○○辦理退出
    勞工保險，退保原因為離職（見兩造不爭執之事實(五)）；且
    細閱本院依職權調取之丙○○稅務電子閘門財產所得調件明
    細表內容，可查得，債務人丙○○雖於96年間自被告處受領
    有566,551 元之薪資，惟在97及98年間即未有債務人丙○○
    再受領來自被告所付薪資之所得紀錄（見本院卷第68至72頁
    ）；另被告自97年7 月15日起亦未再為丙○○按月提撥勞工
    退休金，此有退休金計算名冊在卷可稽（見本院卷第65頁）
    。甚者，被告所製作之離職證明書更清楚記載丙○○於97年
    7 月15日自被告公司離職，不在被告公司擔任任何職務，勞
    工保險、勞工退休金及國民健保已於離職起停保，不屬於被
    告之職員，丙○○已為離職員工等語（見本院卷第66頁）。
    綜上各節，堪認被告所辯丙○○已於97年7 月15日離職，其
    與丙○○僱傭關係已經終止而消滅乙節，為可採信。
  4.原告雖質疑丙○○應仍有為被告繼續提供勞務受領薪資之情
    事，惟關於被告所為前揭各項舉證有何疵累，迄未予以指明
    ，更未提出其他證據以資推翻被告所辯丙○○於97年7 月15
    日已離職之事實，所述自不足取。
  5.至於原告另陳稱：本院民事執行處於97年7 月29日即核發移
    轉命令，原告並多次通知被告依移轉命令內容如數給付，惟
    被告迄至99年2 月2 日始提出書狀聲明異議，其異議內容顯
    然不實等語。但按，強制執行法第一百十九條第一項規定第
    三人不承認債務人之債權或其他財產權之存在或於數額有所
    爭議時，應於接受法院命令後十日內，提出書狀，向執行法
    院聲明異議，此所謂「命令」，應包括扣押命令及收取或移
    轉命令在內，亦即第三人對於法院先發之扣押命令，雖於上
    述法定期間內未提出異議，然不能以其未聲明異議而解為當
    然承認債務人之債權存在；其對於法院嗣後所發收取或移轉
    命令，仍得於法定期間內聲明異議，一經異議，債權人苟認
    其聲明不實，應依同法第一百二十條之規定辦理，執行法院
    不得依債權人之聲請逕向該第三人為強制執行（最高法院80
    年度台抗字第125 號裁定參照）。據此，雖被告係直至99年
    1 月29日收受本院民事執行處於99年1 月26日按各併案債權
    人債權比例所發之薪資移轉命令後，始於99年2 月2 日提出
    書狀聲明異議，此節經本院調閱本院97年度執字第61615 號
    返還消費借貸款強制執行事件卷宗查對無訛；然依前開說明
    ，尚無從據以推論被告有承認債務人丙○○對伊之薪資債權
    存在之意思。原告上開所陳，洵無足採。
  6.末查，本院於97年7 月11日發給之97年度執字第61615 號扣
    押命令係在同月17日送達被告而發生效力（見強制執行法第
    一百十八條第二項前段規定），但因丙○○早於97年7 月15
    日即已自被告公司離職，故對被告已無薪資債權存在，本院
    扣押命令顯未查封扣得丙○○對被告之薪資債權，原告自亦
    無依移轉命令受讓薪資債權之情，即堪認定。
  (二)本件其餘爭點(二)、(三)之部分，因係以債務人丙○○與被告間
    存有僱傭關係，且丙○○對被告有薪資債權為論斷之前提，
    茲既債務人丙○○於97年7 月15日後已未受被告僱用，且對
    被告並無薪資債權存在，則關於前開爭點(二)、(三)即與本件判
    決結果無影響，無須再為審究，原告主張被告應依移轉命令
    於原告執行債權範圍內將應給付予丙○○之薪資給付原告，
    自屬無據。
六、綜上所述，債務人丙○○自97年7 月15日以後即未再受僱於
    被告並受領薪資，從而，原告依強制執行法第一百二十條第
    二項規定，請求被告應將自97年7 月起按月應給付丙○○之
    薪資在590,969 元及自97年2 月4 日起至清償日止，按年息
    5.115%計算之利息，並自97年3 月5 日起至清償日止，其逾
    期在六個月以內部分，按前開利率10% ，逾期超過六個月部
    分，按前開利率20% 計算之違約金，暨在執行費用4,728 元
    之範圍內給付予伊，為無理由，應予駁回。
七、本件為判決之基礎已臻明確，兩造其餘之陳述及所提其他證
    據，經本院斟酌後，認為均於判決之結果無影響，亦與本案
    之爭點無涉，自無庸逐一論述，併此敘明。
八、結論：原告之訴為無理由，依民事訴訟法第七十八條，判決
    如主文。
中    華    民    國    99    年    8     月    19    日
                  民事第六庭    法  官  賴錦華
以上正本係照原本作成。
如對本判決上訴，須於判決送達後20日內向本院提出上訴狀。如
委任律師提起上訴者，應一併繳納上訴審裁判費。
中    華    民    國    99    年    8     月    19    日
                                書記官  沈世儒

司法院資訊處製作；財團法人民間司法改革基金會備份。
